【裁判字號】    96,交聲,1507
【裁判日期】    970131
【裁判案由】    聲明異議
【裁判全文】
臺灣臺中地方法院交通事件裁定        96年度交聲字第1507號
原處分機關  交通部公路總局臺中區監理所豐原市監理站
異  議  人  甲○○
即受處分人
上列異議人因違反道路交通管理處罰條例案件，對於交通部公路
總局臺中區監理所豐原監理站民國96年12月10日所為之處分（豐
監稽違字第裁63-HC0000000號、第裁63-HC0000000號裁決書），
聲明異議，本院裁定如下：
    主    文
異議駁回。
    理    由
一、原處分機關即交通部公路總局臺中區監理所豐原監理站（下
    稱原處分機關）係以：異議人即受處分人甲○○（下稱受處
    分人）於民國九十六年九月三日十二時四十五分，騎乘車號
    三ＧＤ－五八三號重型機車，行經臺中縣大雅鄉○○路○段
    與四一五巷口，因「駕車行經有燈光號誌管制之交岔路口闖
    紅燈違規」，及「闖紅燈違規經交通勤務警察制止時，拒絕
    停車接受稽查而逃逸」，經臺中縣警察局豐原分局馬岡派出
    所巡佐乙○○依違反道路交通管理處罰條例第五十三條第一
    項、第六十條第一項規定逕行舉發。嗣經原處分機關於九十
    六年十二月十日，以豐監稽違字第裁六三－ＨＣ00000
    00號、第裁六三－ＨＣ0000000號裁決書，分別裁
    處其罰鍰新臺幣（下同）一千八百元及三千元。
二、聲明異議意旨略以：伊並不清楚自己有無闖紅燈，警方並未
    對伊作出攔停或要求停車接受稽查的動作，故伊並無不服警
    察人員攔停取締而駕車逃逸之行為。如果警方確實按照標準
    作業程序攔停，且伊亦確實有違規的情事，伊絕對願意配合
    警方稽查。伊當時騎乘機車搭載懷有身孕的配偶，因擔心配
    偶的安危，故路上均以低速行駛，並讓配偶坐在前座，伊從
    機車後視鏡看到警方在伊的後方尾隨，伊認為讓配偶坐在前
    座是不對的，且為確認警方是否在尾隨伊，就將機車轉入巷
    道內，但伊可以確認警方並未作出攔停的動作。伊是回到家
    裡，始接獲警方告知並開立闖紅燈及不服攔檢取締的通知單
    然上開舉發情節確與事實不符，爰請求撤銷原處分等語。
三、按車輛面對圓形紅燈表示禁止通行，不得超越停止線或進入
    路口，道路交通標誌標線號誌設置規則第二百零六條第一項
    第五款定有明文；汽車駕駛人，行經有燈光號誌管制之交岔
    路口闖紅燈者，處新臺幣一千八百元以上五千四百元以下罰
    鍰；汽車駕駛人，駕駛汽車有違反本條例之行為，經交通勤
    務警察或依法令執行交通稽查任務人員制止時，不聽制止或
    拒絕停車接受稽查而逃逸者，除按各該條規定處罰外，處新
    臺幣三千元以上六千元以下罰鍰，道路交通管理處罰條例第
    五十三條第一項、第六十條第一項分別定有明文。經查：
    (一)受處分人甲○○係於九十六年九月三日十二時四十五分，
      騎乘車號三ＧＤ－五八三號重型機車，行經臺中縣大雅鄉
      ○○路○段與四一五巷口，於燈光號誌顯示為圓形紅燈時
      闖紅燈違規，適遇臺中縣警察局豐原分局馬岡派出所巡佐
      乙○○，站立在臺中縣大雅鄉○○路○段與雅楓街口執行
      勤務而親眼目睹，即以手勢指揮受處分人停車接受盤查，
      受處分人還未到達乙○○站立處，即右轉雅楓街逃逸，乙
      ○○即與另名同事坐上巡邏車尾隨過去，在距離甲○○大
      約十公尺以內，巡邏車上的駕駛有按喇叭、乙○○有吹了
      三次警哨，要受處分人停車，受處分人並沒有停車，亦沒
      有回頭看，即駕車一直往前跑，且明顯加快速度。嗣因道
      路狹窄，巡邏車即未再繼續追趕，乙○○即記下車號，以
      電腦查詢出駕駛為受處分人，並與另外二名同事前往受處
      分人住處查證車號、駕駛人與前方搭載之女子是否相符，
      查證過程中，受處分人有承認闖紅燈，並說其失業，害怕
      被罰錢，故不敢停車接受盤查等情，業據證人乙○○於本
      院訊問時結證明確，並有乙○○開立之舉發違反道路交通
      管理事件通知單二紙、乙○○事後繪製之現場圖及事後拍
      攝的路口照片六張附卷可稽，堪信為真實。受處分人雖猶
      辯稱：證人乙○○當時根本沒有在上開路口執行勤務，只
      是在伊後面偷偷跟蹤尾隨等語，然乙○○確有於同一時段
      ，在同一地點，取締其他民眾闖紅燈等情，業據證人乙○
      ○於本院訊問時結證明確，並有乙○○於九十六年九月三
      日十三時五分，在臺中縣大雅鄉○○路○段與四一五巷口
      ，舉發民眾蔣育君騎乘車號ＦＱ六－二二八號重型機車闖
      紅燈之舉發違反道路交通管理事件通知單在卷可證，足證
      乙○○確實是在該路段執行勤務無訛。且若受處分人已有
      交通違規之事實，無論是闖紅燈或違反機車附載人員的規
      定（道路交通管理處罰條例第三十一條第五項），警方僅
      需攔停並加以取締即可，若非受處分人拒絕停車接受稽查
      而逃逸，警方焉有尾隨受處分人之必要。若受處分人並無
      交通違規之事實，警方更無必要在受處分人後面偷偷跟蹤
      尾隨。是受處分人辯稱警方並無攔停取締的動作，僅係在
      伊後面偷偷跟蹤尾隨，顯與常理不合，不足採信。
    (二)參諸舉發巡佐乙○○與受處分人本不相識，亦無任何怨隙
      ，於本院時復具結作證，如有虛偽陳述，依法須負偽證刑
      責，已難認巡佐乙○○有甘冒偽證刑責的風險，而故意誣
      陷受處分人之動機及必要性。加以巡佐乙○○本身係依法
      執行勤務，其依法定職權舉發交通違規，除其執行程序有
      違反法令規定之外，就實體之事項，本受合法與真實之推
      定。而按現行法規，並無任何要求警員必須以科學設備，
      取得交通違規事項，始得據以掣單舉發之規定；更無警員
      被安排在特定路口持照相機拍攝闖紅燈之取締勤務，則以
      一般闖紅燈者，在闖越紅燈號誌之路口時，常在一瞬間，
      倘非在設有闖越紅燈之照相器材之路口，實難要求警方一
      定要提出違規者闖紅燈之照片作為證據。本件值勤巡佐乙
      ○○本於其知覺作用，認知受處分人有闖紅燈違規事實，
      既無任何證據足證其值勤過程有何違反法令情事，揆諸上
      揭說明，自應推定舉發之違規事實確屬真實。受處分人空
      言指摘原舉發不當，尚屬無據。從而，原處分機關依道路
      交通管理處罰條例第五十三條第一項及第六十條第一項之
      規定，分別裁處受處分人罰鍰一千八百元及三千元，於法
      並無不合，本件異議為無理由，應予駁回。
四、據上論斷，應依道路交通管理處罰條例第八十七條第二項、
    道路交通案件處理辦法第十九條，裁定如主文。
中    華    民    國    97    年    1     月    31    日
                        交通法庭  法  官  陳  得  利
上正本證明與原本無異。
如不服本裁定，應於送達後五日內，向本院提出抗告狀。
                                  書記官  鐘  麗  芳
中    華    民    國    97    年    1     月    31    日


司法院資訊處製作；財團法人民間司法改革基金會備份。
